臺北高等行政法院判決　　　　　　　　　　　　　　 九十年度訴字第二五九三號
　　　　　　　　　　　　　　　.
　　原　　　告　宏昌磚廠股份有限公司
　　代　表　人　甲○○董事長.
　　訴訟代理人　江松鶴律師
　　被　　　告　台北縣政府稅捐稽徵處
　　代　表　人　乙○○處長）.
　　訴訟代理人　丙○○
　　　　　　　　丁○○
右當事人間因地價稅事件，原告不服財政部中華民國九十年三月一日台財訴字第○九
○一三五○四七三號再訴願決定，提起行政訴訟，本院判決如左：
　　主  文
原告之訴駁回。
訴訟費用由原告負擔。
　　事  實
一、事實概要：原告所有坐落台北縣林口鄉○○段粉寮水尾小段一九九地號等七十五
    筆土地，原課徵田賦，嗣經被告於八十五年四月間清查農地時，發現已變更用途
    未作農地使用，並於八十五年七月十九日派員會同新莊地政事務所承辦人員，前
    往實地勘查後，認定系爭七十五筆土地中二二四地號等二十六筆應依土地稅法第
    十四條規定，課徵八十六年度地價稅。原告不服，循序申請復查及提起訴願、再
    訴願決定，均遭駁回，遂提起行政訴訟。
二、兩造聲明：
    (一)原告聲明：請求撤銷原處分及訴願、再訴願決定。
    (二)被告聲明：如主文所示。
三、兩造之爭點：
    (1)系爭二十六筆土地，是否符合土地稅法第二十二條第一項第二款課徵田賦之規
      定？
    (2)原告於八十六年度地價稅開徵四十日前，是否已知悉其所有系爭土地應改課地
      價稅，而得申請適用特別（優惠）稅率？
    (一)原告主張：
      (1)查新莊地政事務所於八十五年七月十九日派員前往本件土地實地勘查後，其
        結果如何，原告焉會知悉？再者，被告旋課原告八十六年度地價稅，復以累
        進方式課之，誠屬不合理。蓋原告如何知悉及如何於地價稅開徵四十日前提
        出申請優惠稅率？顯見再訴願機關之決定有誤。
      (2)原告雖係法人，持有本件土地均係合法持有。再訴願機關略以：「‧‧‧經
        內政部於八十五年七月十七日邀請行政院農委會、本部、省市政府等機關會
        商獲致結論：『有關土地稅法第二十二條第二項規定所稱之自耕農，其所有
        權人應具備農民身分，至其認定方式得以其共同生活戶（戶口名簿內）有一
        人之職業為農業職業範圍者認定之。』又農業發展條例第三條規定，所謂農
        民，乃指直接從事農業生產之自然人。」顯見行政機關對法律規定為不當之
        限縮解釋，與稅法之立法目的有違。
      (3)本件土地之都市公共設施尚未完竣，仍作農業使用，復以房地產不景氣，公
        司營運艱辛，盼能重新核課。
    (二)被告主張：
      (1)按「已規定地價之土地，除依第二十二條規定課徵田賦者外，應課徵地價稅
        。」及「非都市土地依法編定之農業用地或未規定地價者，徵收田賦。但都
        市土地合於左列規定者，亦同：一、依都市計畫編為農業區及保護區，限作
        農業用地使用者。二、公共設施尚未完竣前，仍作農業用地使用者。‧‧‧
        」分別為土地稅法第十四條及第二十二條第一項第一款、第二款所明定。
      (2)本件原告所有系爭台北縣林口鄉○○段粉寮水尾小段一九九地號等七十五筆
        土地，原課徵田賦，被告於八十五年四月間清查農地，發現已變更用途未作
        農地使用，並於八十五年七月十九日派員會同新莊地政事務所承辦人員，前
        往實地勘查拍照，並依據土地使用分區證明書及八十五年十二月二十七日八
        五住都管字第一○二三三八號函，查該七十五筆土地中二二四地號等二十六
        筆應依土地稅法第十四條規定，課徵八十六年度地價稅。原告不服，主張系
        爭二○四地號等五十二筆土地，其中二二四地號等二十六筆土地，只作農業
        使用，因週邊公共設施尚未開闢施作，請體恤房地產不景氣，致使公司營運
        艱辛，望能重新核課云云，申經被告復查決定略以，查台北縣林口鄉○○段
        粉寮水尾小段二二四地號等二十六筆土地，依據台灣省政府住宅及都市發展
        局八十五年十二月二十七日八五住都管字第一○二三三八號函及土地使用分
        區證明書，確認該二十六筆土地係屬都市計畫編定為工業區，且非依法限制
        或不能建築之土地，未作農業使用，並不符合土地稅法第二十二條第一項第
        一款課徵田賦之規定，被告依土地稅法第十四條規定，予以課徵地價稅並無
        不合；另依財政部七十九年六月十八日台財稅第七九○一三五二○二號函釋
        「課徵田賦之農業用地，在依法辦理變更用地編定或使用分區前，變更為非
        農業使用者，應自次期改課地價稅。」本案應依規定自次期（八十六年起）
        改課地價稅。另原告主張該二十六筆土地週邊公共設施尚未開闢，只作農業
        使用，依土地稅法第二十二條第一項第二款及第二項規定，都市土地公共設
        施尚未完竣前，仍作農業使用，課徵田賦，但以自耕農地及耕地三七五減租
        條例之耕地為限。經內政部於八十五年七月十七日邀請行政院農業委員會、
        本部、省市政府等機關會商獲致結論：「有關土地稅法第二十二條第二項規
        定所稱之自耕農地，其所有權人應具備農民身分，至其認定方式得以其共同
        生活戶（戶口名簿內）有一人之職業為農業職業範圍者認定之。」又農業發
        展條例第三條規定，所謂農民乃指直接從事農業生產之自然人。惟本案土地
        所有權人（即原告）乃法人身分，縱其都市土地公共設施尚未完竣，仍作農
        業使用，亦無課徵田賦之適用。是本案原核定自八十六年改按一般用地稅率
        核課地價稅，要無不合為由，乃駁回其復查之申請。原告仍不服，除持前詞
        外，並訴請將部分屬工業用地土地改按工業用地稅率千分之十課徵地價稅，
        本案系爭之土地全部按累進稅率課徵顯不合法云云，提起訴願。案經台灣省
        政府訴願決定除持被告相同之論見外，並以依土地稅法第四十一條規定，符
        合第十八條規定得適用特別稅率之用地，土地所有權人應於每年（期）地價
        稅開徵四十日前提出申請，逾期申請者自申請之次年（期）開始適用。本件
        原告既未於八十六年地價稅開徵四十日前提出申請，則被告按一般用地稅率
        核課系爭土地八十六年度地價稅，並無不當等由，遂駁回其訴願，原告仍未
        甘服，仍持前詞爭執，向財政部提起再訴願，經財政部持與台灣省政府及被
        告相同之論見駁回其再訴願。至原告執詞主張本案系爭林口鄉○○段粉寮水
        尾小段一九九地號等七十五筆原課田賦土地，因變更用途為非農業使用，被
        告於八十五年七月十九日會同新莊地政事務所人員前往實地勘查，其並未知
        悉勘查結果致未及於當年度地價稅開徵四十日前提出申請優惠稅率，惟會勘
        結果被告已於八十六年三月十日八六北縣稅莊（二）字第一二四號函通知其
        所有林口鄉○○段粉寮水尾小段二二四地號等廿六筆土地已不符土地稅法第
        二十二條課徵田賦規定，且工業區土地（其中二四九之二、二四九之七使用
        分區○○○道路用地、部分乙種工業區）作農業使用亦不符合適用工業用地
        優惠稅率之規定。是原告所執主張自無理由，請予維持原處分及原訴願、再
        訴願決定。
            理    由
一、按「已規定地價之土地，除依第二十二條規定課徵田賦者外，應課徵地價稅。」
    及「非都市土地依法編定之農業用地或未規定地價者，徵收田賦。但都市土地合
    於左列規定者，亦同：一、依都市計畫編為農業區及保護區，限作農業用地使用
    者。二、公共設施尚未完竣前，仍作農業用地使用者。‧‧‧」分別為土地稅法
    第十四條及第二十二條第一項第一款、第二款所明定。
二、本件原告所有系爭台北縣林口鄉○○段粉寮水尾小段一九九地號等七十五筆土地
    ，原課徵田賦，被告於八十五年四月間清查農地，發現已變更用途未作農地使用
    ，並於八十五年七月十九日派員會同新莊地政事務所承辦人員，前往實地勘查拍
    照，並依據土地使用分區證明書及八十五年十二月二十七日八五住都管字第一○
    二三三八號函，查該七十五筆土地中二二四地號等二十六筆應依土地稅法第十四
    條規定，課徵八十六年度地價稅。原告不服，主張系爭二○四地號等五十二筆土
    地，其中二二四地號等二十六筆土地，只作農業使用，因週邊公共設施尚未開闢
    施作，請體恤房地產不景氣，致使公司營運艱辛，望能重新核課云云，申經被告
    復查決定略以：台北縣林口鄉○○段粉寮水尾小段二二四地號等二十六筆土地，
    依據台灣省政府住宅及都市發展局八十五年十二月二十七日八五住都管字第一○
    二三三八號函及土地使用分區證明書，確認該二十六筆土地係屬都市計畫編定為
    工業區，且非依法限制或不能建築之土地，未作農業使用，並不符合土地稅法第
    二十二條第一項第一款課徵田賦之規定，被告依土地稅法第十四條規定，予以課
    徵地價稅並無不合；另依財政部七十九年六月十八日台財稅第七九○一三五二○
    二號函釋「課徵田賦之農業用地，在依法辦理變更用地編定或使用分區前，變更
    為非農業使用者，應自次期改課地價稅。」本案應依規定自次期（八十六年起）
    改課地價稅。另原告主張該二十六筆土地週邊公共設施尚未開闢，只作農業使用
    ，依土地稅法第二十二條第一項第二款及第二項規定，都市土地公共設施尚未完
    竣前，仍作農業使用，課徵田賦，但以自耕農地及耕地三七五減租條例之耕地為
    限。經內政部於八十五年七月十七日邀請行政院農業委員會、本部、省市政府等
    機關會商獲致結論：「有關土地稅法第二十二條第二項規定所稱之自耕農地，其
    所有權人應具備農民身分，至其認定方式得以其共同生活戶（戶口名簿內）有一
    人之職業為農業職業範圍者認定之。」又農業發展條例第三條規定，所謂農民乃
    指直接從事農業生產之自然人。惟本案土地所有權人（即原告）乃法人身分，縱
    其都市土地公共設施尚未完竣，仍作農業使用，亦無課徵田賦之適用。是本案原
    核定自八十六年改按一般用地稅率核課地價稅，要無不合為由，乃駁回其復查之
    申請。原告仍不服，除持前詞外，並訴請將部分屬工業用地土地改按工業用地稅
    率千分之十課徵地價稅，本案系爭之土地全部按累進稅率課徵顯不合法云云，提
    起訴願。案經台灣省政府訴願決定除持被告相同之論見外，並以依土地稅法第四
    十一條規定，符合第十八條規定得適用特別稅率之用地，土地所有權人應於每年
    （期）地價稅開徵四十日前提出申請，逾期申請者自申請之次年（期）開始適用
    。本件原告既未於八十六年地價稅開徵四十日前提出申請，則被告按一般用地稅
    率核課系爭土地八十六年度地價稅，並無不當等由，遂駁回其訴願，原告仍未甘
    服，仍持前詞爭執，向財政部提起再訴願，經財政部持與台灣省政府及被告相同
    之論見駁回其再訴願。茲原告提起本件行政訴訟，其主張略以：被告會同新莊地
    政事務所人員於八十五年七月十九日派員前往系爭土地實地勘查，原告並不知悉
    ，如何能於八十六年度地價稅開徵四十日前提出申請優惠稅率？又原告雖係法人
    ，持有系爭土地均係合法持有，再訴願決定認土地稅法第二十二條第二項規定所
    稱之自耕農，以自然人為限，係不當之限縮解釋，與稅法之立法目的有違云云。
    惟查，系爭二十六筆土地，經被告會同新莊地政事務所人員勘查結果，認非作農
    業使用，擬自八十六年起改課地價稅，被告並於八十五年五月十七日以八五北縣
    稅莊(二)字第七七一四八號函通知原告，此有原告於八十五年六月三日向被告提出
    之異議申覆書影本附卷可稽，是原告於八十六年度地價稅開徵四十日前，有足夠
    之時間依土地稅法第四十一條之規定申請適用特別稅率，其未依規定提出申請，
    自難歸責於他人，則被告依一般用地稅率核課系爭土地八十六年度地價稅，自無
    不當。次查，都市土地公共設施尚未完竣前，仍作農業使用，課徵田賦，固為土
    地稅法第二十二條第一項第二款所明定，但依同法條第二項規定，以自耕農地及
    耕地三七五減租條例之耕地為限。系爭土地既屬工業用地，目前又非作農業使用
    ，已如前述，其非自耕農地甚明，況其所有權人又屬法人，而非自然人，自無土
    地稅法第二十二條第一項第二款之適用。
三、綜上所述，本件原告之主張，並非可採。被告按一般用地稅率核課系爭土地八十
    六年度地價稅，揆諸首揭規定及說明，並無違誤，一再訴願決定遞予維持，俱無
    不合。原告訴請撤銷，核無理由，應予駁回。
據上論結，本件原告之訴為無理由，依行政訴訟法第九十八條第三項前段，判決如主
文。
中　　華　　民　　國　　　九十一　　年　　　三　　　　月　　　十四　　　日
                           臺 北 高 等 行 政 法 院  第三庭
           　　　　　　　　　　　　　　　　　審判長 法　官  徐瑞晃
           　　　　　　　　　　　　　　　　　　　　 法　官  吳慧娟
           　　　　　　　　　　　　　　　　　　　　 法　官  李得灶
右為正本係照原本作成。
如不服本判決，應於送達後二十日內向本院提出上訴狀並表明上訴理由，如於本判決
宣示後送達前提起上訴者，應於判決送達後二十日內補提上訴理由書（須按他造人數
附繕本）。
中　　華　　民　　國　　  九十一　　年　　　三　  　　月　　二十五  　　日
            　　　　　　　　　　　　　　    　      書記官  陳清容
